# 合并报表中对联营企业顺流交易的抵消问题

提问人：rainy418 时间：2012-08-14 11:03:40
根据准则解释:：(重点请看蓝色字体部分，其他部分只是为了保持原文的完整性) （ 1 ）对于投资企业向联营企业或合营企业出售资产的顺流交易，在该交易存在未实现内部交易损益的情况下（即有关资产未对外部独立第三方出售），投资企业在采用权益法计算确认应享有联营企业或合营企业的投资损益时，应抵销该未实现内部交易损益的影响，同时调整对联营企业或合营企业长期股权投资的账面价值。当投资方向联营企业或合营企业出资或是将资产出售给联营企业或合营企业，同时有关资产由联营企业或合营企业持有时，投资方对于投出或出售资产产生的损益确认仅限于归属于联营企业或合营企业其他投资者的部分。即在顺流交易中，投资方投出资产或出售资产给其联营企业或合营企业产生的损益中，按照持股比例计算确定归属于本企业的部分不予确认。 【例3—10】甲企业于持有乙公司有表决权股份的20%，能够对乙公司生产经营施加重大影响。20×7年 11 月，甲公司将其账面价值为 600 万元的商品以 900 万元的价格出售给乙公司，乙公司将取得的商品作为管理用固定资产核算，预计使用寿命为 10 年，净残值为 0 。假定甲企业取得该项投资时，乙公司各项可辨认资产、负债的公允价值与其账面价值相同，两者在以前期间未发生过内部交易。乙公司20×7年实现净利润为1 000万元。假定不考虑所得税影响。 甲企业在该项交易中实现利润 300 万元，其中的 60 （万元300×20%）是针对本企业持有的对联营企业的权益份额，在采用权益法计算确认投资损益时应予抵销，同时应考虑相关固定资产折旧对损益的影响，即甲企业应当进行的会计处理为： 借：长期股权投资——损益调整［(1 000-300+2.5)×20%］ 1 405 000 　　贷：投资收益1 405 000 甲企业如存在子公司需要编制合并财务报表，在合并财务报表中对该未实现内部交易损益应在个别报表已确认投资收益的基础上进行以下调整： 借：营业收入（900×20%）　　　 1 800 000 　　贷：营业成本（600×20%）
1 200 000 　　　　投资收益　　　　　　 600 000
问题： 编制合并财务报表的调整时增加了投资收益，减少了投资方营业利润（收入-成本），本质上并没有抵消掉“按照持股比例计算确定归属于本企业的损益”！只是换了个科目而已！感觉这种处理和准则要求是矛盾的？！

回答人：chenyiwei
回复 rainy418 的帖子
可以看此帖子中的回复：http://bbs.esnai.com/forum.php?m ... 640&pid=5163226

提问人：王苒儿 时间：2012-11-02 17:08:25
谈谈对权益法下联营或合营企业之间发生的为实现内部交易损益，应予以抵销的理解。 1 、个别报表下，其实就是简单的投资方的角度（不要想复杂了），投资方能从联营企业获得的就是投资收益，再加上准则的目的（防止虚增利润），管你顺流、逆流，直接就抵减投资收益（不允许确认为实现的投资收益），在权益法下的做法就是 借：投资收益 贷：长期股权投资 2 、合并报表下，联营企业不属于合并报表的范围，这里怎么又提到合并报表，不要误解，这里的合并报表是说投资方为母公司（要编合并报表），既然联营企业都不属于合并报表，其实母公司在编制合并报表时，对于与联营企业发生的交易，其实就是自导自演然后弄个倒叙。这里就得区分顺流、逆流了，因为在母公司的合并报表中对此关联业务体现的形式是不一样的： （ 1 ）顺流：母公司在合并报表中体现的是营业利润的增加，则对其进行抵消就是 借：营业收入 贷：营业成本 投资收益 （根据单一合并中，营业收入、营业
成本费用对应就是投资收益，即对于在个别报表中投资收益减少的还原） （ 2 ）逆流：母公司体现在合并报表中是存货的增加，则对其抵消就是 借：长期股权投资（根据单一合并中，净资产对应就是长期股权投资，即对于个别财务报表中长期股权投资减少的还原） 贷：存货 这种理解主要原因是不要把联营企业理解成属于合并报表的，其实跟合并就没关系，只是投资方作为母公司在编制合并报表时对个别财务报表的形式上的还原而已。
以上只是个人理解~~~~~

回答人：chenyiwei
http://bbs.esnai.com/forum.php?mod=redirect&goto=findpost&ptid=4657640&pid=5163226

提问人：呼叫帮助 时间：2018-06-16 16:54:53
顺流交易、逆流交易下母公司在编制合并报表时抵消处理的简单理解 顺流交易 甲公司对丁公司享有38%的股份， 2011 年甲公司对丁公司出售一批产品，售价 120 ，成本 100 ，丁公司当期净利润 300 。 年底甲单体确认投资收益： 借：长期股权投资—损益调整280 38% 贷：投资收益 280 38% 甲在编制合并报表中的抵消处理： 借：营业收入 120 38% 贷：营业成本 100 38%投资收益 20 38% 理解：从合并的角度看，合并报表中，最终长期股权投资少了 20 38%，而投资收益按照联营企业的全额利润确认！这个结果可以这么理解，顺流交易，丁公司对甲公司支付价款（本题形成长期股权投资）购买固定资产，增值的部分视为丁公司对甲公司的投资返还，因此长期股权投资少了，而内部交易对丁公司的损益并无影响，因此对丁公司的投资收益按照丁公司净利润全额确认。 逆流交易 再举一个逆流交易的简单例子，还是本例， 2011 年丁出售产品给甲，产品成本 100 ，售价 120 ，丁当期净利润 300 。甲对丁的投资比例仍为38%。 年底甲单体确认投资收益： 借：长期股权投资—损益调整 280 38% 贷：投资收益280 38%
甲在编制合并报表中的抵消处理： 借：长期股权投资 20 38% 贷：存货 20 38% 理解：此为逆流交易，在甲公司的合并报表中，长期股权投资金额为按照丁公司净利润全额确认的金额，而投资收益是扣去了未实现内部损益。我们对于单体的处理很容易理解，至于为什么合并中要恢复这部分未实现内部损益冲减的长期股权投资，可以这么理解，逆流交易，甲公司支付价款给丁公司，丁公司出售产品给甲公司，增值部分视为甲公司对丁公司的增资，因此增资这部分对应长期股权投资的增加，抵消分录中的存货减少大家都清楚，就不多说了。于是有人要问了，为何在合并报表中投资收益没有恢复，仅仅恢复了长投呢，首先恢复长投上面已经说过，视为增资，没有对应恢复投资收益是因为这部分未实现内部损益也是丁公司净利润中的一部分，因此应当以扣去这部分未实现损益确认投资收益，这与顺流交易可以对应理解，顺流交易下，丁公司的净利润与未实现内部损益无关，这部分未实现损益影响的是甲公司的净利润，因此合并报表中，甲公司对丁公司的投资收益应当按照丁公司全额净利润确认，对于顺流下的长期股权投资，丁公司支付价款给甲公司，增值部分视为对甲公司的投资返还，因此合并报表中冲减长投！ 至此，对于长期股权投资章节最后部分的这一块难啃的骨头，已经有了透彻的剖析，相信大家也有了较好的理解。 【案例分析】甲公司、乙公司、丙公司于 2010 年 3 月 31 日共同出资设立丁公司，注册资本为5 000万元，甲公司持有丁公司注册资本的38%，乙公司和丙公司各持有丁公司注册资本的31%，丁公司为甲、乙、丙公司的合营企业。甲公司以其固定资产（厂房）出资，该厂房的原价为1 600万元，累计折旧为 300 万元，公允价值为1 900万元，未计提减值；乙公司以一项无形资产作为出资，该项无形资产的账面原价为1 300万元，累计摊销为 230 万元，公允价值为1 550万元，未计提减值；丙公司以1 550万元的现金出资。假定厂房的尚可使用年限为 10 年，采用年限平均法计提折旧，无残值；无形资产尚可使用年限为 5 年，采用直线法摊销，无残值。丁公司 2010 年实现净利润为 800 万元。假定甲、乙公司均有子公司，各自都需要编制合并财务报表，不考虑增值税和所得税等相关税费的影响。 要求： （ 1 ）编制甲公司 2010 年度个别财务报表中与长期股权投资有关的会计分录及 2010 年 12 月 31 日编制合并财务报表时的调整分录。 （ 2 ）编制乙公司 2010 年度个别财务报表中与长期股权投资有关的会计分录及 2010 年 12 月 31 日编制合并财务报表时的调整分录。（金额单位用万元表示） 【答案】 （ 1 ）甲公司的会计处理 ①甲公司在个别财务报表中的处理 甲公司上述对丁公司的投资，按照长期股权投资准则的原¬则确认初始投资成本；投出厂房的账面价值与其公允价值之间的差额 600 万元（1 900-1 300）确认损益（利得），其账务处理如下： 借：固定资产清理1300 累计折旧 300 贷：固定资产 1 600
借：长期股权投资——丁公司（成本） 1 900 贷：固定资产清理 1900
借：固定资产清理 600 贷：营业外收入 600 2010年 12 月 31 日固定资产中未实现内部交易损益=600-600÷10×9/12=555（万元）。 甲公司应确认的投资收益=（800-555）×38%= 93.1（万元） 借：长期股权投资——丁公司（损益调整） 93.1 贷：投资收益 93.1 ②甲公司在合并财务报表中的处理 借：营业外收入
228 （600×38%） 贷：投资收益 228 （600×38%）
说明: 合并报表中的抵消分录应当为：借：营业外收入 555 38% ，贷：投资收益 555 38%；因为折旧的原因，截止到年底，未实现的内部交易损益不再是 600 ，而应当是 555 。 楼友的文章，陈版，您看一下是否还存在一些问题？

回答人：chenyiwei
合并层面对该项顺流交易的调整应区分营业外收入（未实现部分）和管理费用（已实现部分），不应按净额调整营业外收入。